【裁判字號】    98,消債清,166
【裁判日期】    980930
【裁判案由】    聲請清算程序
【裁判全文】
臺灣高雄地方法院民事裁定           98年度消債清字第166號
聲  請  人  甲○○
上列當事人因消費者債務清理事件聲請清算，本院裁定如下：
    主  文
聲請駁回。
聲請費用由聲請人負擔。
    理  由
一、本件聲請意旨略以：聲請人有不能清償債務之虞情事，於民
    國97年9 月以書面向最大債權金融機構即臺灣銀行請求共同
    協商債務清償方案，然聲請人自94年起即無收入，故無法接
    受任何協商方案，遂遭前開銀行以「無法負擔任何還款條件
    」為由致前置協商不成立，且伊現今債務總額為新台幣（下
    同）1,416,368 元，顯高於目前資產總額1,116,506 元（含
    債權資產），即聲請人之無擔保或無優先權之債務總額未逾
    1,200 萬元，復未經法院裁定開始清算程序或宣告破產，爰
    依消費者債務清理條例規定聲請清算。
二、按債務人不能清償債務或有不能清償之虞者，得依本條例所
    定更生或清算程序，清理其債務；債務人無擔保或無優先權
    之債務總額未逾1,200 萬元者，於法院裁定開始清算程序或
    宣告破產前，得向法院聲請更生；債務人對於金融機構因消
    費借貸、自用住宅借款、信用卡或現金卡契約而負債務，在
    聲請更生或清算前，應提出債權人清冊，以書面向最大債權
    金融機構請求協商債務清償方案並表明共同協商之意旨，消
    費者債務清理條例第3 條、第42條第1 項及第151 條第1 項
    分別定有明文。又聲請更生或清算不合程式或不備其他要件
    者，法院應以裁定駁回之，但其情形可以補正者，法院應定
    期間先命補正，復為同條例第8 條所明定。
三、惟查：
（一）聲請人主張每月膳食費6,000 元-7,000元、水電費500 元
      -600元、網路通信費750 元-1,000元、交通費500 元-9
      00元、醫療費300 元-1,500元、雜費1,500 元-3,000元及
      扶養費7,000 元等各項支出項目皆未提出相關單據，致本
      院甚難審酌伊陳報內容是否為真，是就其申報內容，應不
      予採信為宜。伊並陳報自94年2 月24日起至今，已長達4
      年未有工作收入，並提出收入切結書、勞工保險被保險人
      投保資料表暨明細及高雄縣鳳山市國泰里辦公處清寒證明
      書等附卷可稽，然伊既稱自失業至今皆未領取任何社會補
      助，倘以身心健全之人之標準，無由於失業至今皆未能掙
      得分文，堪認應有親友資助等其他收入來源得以支應其必
      要生活開銷，再者，聲請人於本院命其補正是否有受親友
      資助及併同陳報資助者之姓名、身分證統一編號、資助金
      額、原因等情時，亦未予補正，難謂其具備積極誠實之態
      度及債務清理之誠意，而已詳盡各項債務清理程序之協力
      義務無疑。
（二）復依聲請人之財政部臺灣省南區國稅局財產歸屬資料清單
      所示，伊尚有座落於高雄市○○區○○街40之1 號7 樓之
      1 之不動產1 筆、汽車1 輛、仲琦科技股份有限公司投資
      部分等共計4 筆財產，顯見其非為完全無清償債務能力之
      人，且據所檢附之本院97年度司執字74464 號拍賣公告內
      容所示，前開不動產之現值約有800,000 元，倘能順利拍
      賣或以其他方式變賣，將得使伊現負債務總額1,416,368
      元減少至616,368 元，聲請人實無必須透過清算程序而清
      償債務之理由。鑒於消費者債務清理條例之立法目的，係
      為使不幸陷入經濟困境之人得以清理債務、重建生活，而
      非使任何積欠債務之人均能依本條例免責，是於評估聲請
      人清償債務之能力時，仍應適當評估聲請人過去資力及生
      活狀況，然伊於過去4 年之失業期間，非但無積極尋找工
      作而思償還債務之舉，反稱因前同事造謠所害致其無工作
      收入，倘允其清算，易使其藉清算程序而有脫免債務之嫌
      。此外，衡諸常情，聲請人之年齡僅43歲，尚具備工作能
      力，距法定退休年齡65歲尚有22年，其陳稱有不能清償債
      務或有不能清償債務之虞等語，自難採信。
四、綜上，本件聲請人既未有無法清償或不能清償之虞之事由，
    應屬聲請清算之要件不備，且又無從補正，依首揭條文之意
    旨，自應駁回其清算之聲請，爰裁定如主文。
中    華    民    國    98    年    9      月   30    日
                    民事鳳山分庭  法    官  林意芳
上為正本係照原本作成。
如不服本裁定，應於裁定送達後10日內，以書狀向本院提出抗告
，並繳納抗告費新臺幣1千元。
中    華    民    國    98    年    9      月   30    日
                                  書 記 官  陸艷娣


司法院資訊處製作；財團法人民間司法改革基金會備份。
